【裁判字號】    96,簡上,242
【裁判日期】    970430
【裁判案由】    詐欺
【裁判全文】
臺灣士林地方法院刑事判決             96年度簡上字第242號
公  訴  人  臺灣士林地方法院檢察署檢察官
上  訴  人
即  被  告  乙○○
                      11
上列上訴人即被告因詐欺案件，不服本院士林簡易庭於中華民國
96年11月12日所為96年度士簡字第1350號第一審刑事簡易判決（
聲請簡易判決處刑案號：96年度偵字第12500 號），提起上訴及
臺灣士林地方法院檢察署函請併案審理（97年度偵字第2600號）
，本院管轄第二審之合議庭判決如下：
    主  文
上訴駁回。
乙○○緩刑貳年。
    事  實
一、乙○○明知金融機構之存摺為個人信用之重要表徵，任何人
    皆可自行前往金融機構申請開立存摺，並無特別之窒礙，且
    可預見將自己之存摺、提款卡（含密碼）等資料提供他人使
    用，可能因此幫助他人從事詐欺行為而用以處理詐騙之犯罪
    所得，致使被害人及警方難以追查，竟不違背其本意，基於
    幫助他人詐欺取財之不確定犯意，於民國96年8 月22日，在
    臺北市士林區美崙公園，以新台幣（以下同）2,000 元之價
    格，將其於同日所申請開設之新光商業銀行士林分行帳號00
    00000000000000號帳戶之存摺、提款卡（含密碼）售予林大
    為（另案在押）再轉交「劉先生」所屬之不法集團使用。嗣
    「劉先生」等人得手後，意圖為自己不法之所有，於96 年8
    月23日18時許，撥打電話向甲○○謊稱提款卡之轉帳功能設
    定有誤，須操作自動櫃員機解除設定，使甲○○陷於錯誤，
    依指示操作自動櫃員機後，於當日19時22分許，轉帳1 萬
    2,345 元至乙○○之上開帳戶內，旋遭提領一空。
二、案經臺北市政府警察局士林分局報告臺灣士林地方法院檢察
    署檢察官偵查聲請簡易判決處刑及函請併案審理。
    理  由
一、上揭事實，業據被告乙○○坦承不諱，核與被害人甲○○於
    警詢（詳96年度偵字第12500 號卷第13頁、第14頁）及證人
    即共同被告林大為於偵查中（詳96年度偵字第2219號卷二，
    第92頁、第154 頁）陳述之情節相符，且有中華郵政公司自
    動櫃員機儲戶交易明細表、被告於新光銀行帳戶之開戶資料
    及交易明細表（詳96年度偵字第12500 號卷第18頁、第20頁
    至第24頁）附卷可稽，足證被告在新光商業銀行士林分行開
    設帳號0000000000000000號帳戶及被害人甲○○確有匯款之
    事實。綜上，堪認被告之自白與事實相符，應予採信。本案
    事證明確，被告犯行洵堪認定，應予依法論科。
二、按設定金融存款帳戶，事關存戶個人財產權益之保障，與存
    戶之印鑑章、提款卡結合，其專屬性、私密性更形提高，除
    非本人或與本人具密切之關係者，難認有何理由可自由流通
    使用該存摺、印章、提款卡，一般人亦均有應妥為保管存摺
    、印鑑章、提款卡，以防止被他人冒用之認識，縱有特殊情
    況偶有將存摺、印鑑章、提款卡交付他人之需，亦必深入瞭
    解其用途後再行提供以使用，恆係吾人日常生活經驗與事理
    ；且金融帳戶為個人理財之工具，申請開設金融帳戶並無任
    何特殊之限制，一般民眾皆可以存入最低開戶金額之方式申
    請開戶，一個人可以在不同之金融機構申請多數之存款帳戶
    使用，並無何困難，此乃眾所週知之事實，則依一般人之社
    會生活經驗，苟見非親非故之人不以自己名義申請開戶，反
    而以出價蒐購或租用之方式向他人蒐集金融機構帳戶供己使
    用，衡情當知悉蒐集金融帳戶者，係將所蒐集之帳戶用於從
    事財產犯罪。況觀諸現今社會上，詐騙者蒐購人頭帳戶，持
    以作為信貸、手機簡訊詐欺之事，常有所聞，出賣或出借帳
    戶予非親非故之人，受讓人係為從事財產犯罪，已屬人盡皆
    知之事。本件被告明知存摺、提款卡、提款密碼等有關個人
    財產、身分之物品，若淪落於不明人士手中，極易被利用為
    與財產有關之犯罪工具，竟仍將自己帳戶之存摺、提款卡及
    密碼等以2000元代價出售予林大為再轉交「劉先生」所屬之
    詐欺集團成員使用，堪認其主觀上對於該等帳戶將供作不法
    使用，有所認識且不違背其本意，是雖卷內事證並無積極證
    據證明被告知悉實施詐欺者將如何犯罪，而無法於本件認定
    被告有實施詐欺犯行之共同犯意聯絡，但被告既對金融帳戶
    交付他人使用，可能遭持以從事財產犯罪有所認知，其有幫
    助他人犯詐欺罪之意甚明。又按刑法上之幫助犯，係對於犯
    罪與正犯有共同之認識，而以幫助之意思，對於正犯資以助
    力，而未參與實施犯罪之行為者而言（最高法院75 年 度台
    上字第1509號、88年度台上字第1270號判決亦同此意旨）。
    是以，如未參與實施犯罪構成要件之行為，且係出於幫助之
    意思提供助力，即屬幫助犯，而非共同正犯。核被告所為，
    係犯刑法第339 條第1 項詐欺取財罪。其係以幫助之意思提
    供助力，核為該罪之幫助犯，應依刑法第30條第2 項之規定
    ，按正犯之刑減輕之。
三、被告上訴意旨略以：被告因一時糊塗，願意補償被害人李佩
    琪，以求心安，並請求減輕其刑等語。
四、經查，量刑輕重及緩刑之宣告，屬事實審法院得依職權自由
    裁量之事項，苟已斟酌刑法第57條各款所列情狀而未逾越法
    定刑度，且未宣告緩刑，不得遽指為違法。且在同一犯罪事
    實與情節，如別無其他加重或減輕之原因，下級審量定之刑
    ，亦無過重或失輕之不當情形，則上級審法院對下級審法院
    之職權行使，原則上應予尊重。本件原審法院斟酌被告之行
    為已影響社會交易安全，增加被害人尋求救濟之困難，並使
    犯罪之追查趨於複雜，被告之犯罪動機、目的、手段、生活
    狀況、智識程度及犯罪後坦承犯行等一切情狀，量處被告有
    期徒刑3 月，並諭知易科罰金之折算標準，經核刑度尚屬允
    恰，雖未宣告緩刑，但被告本身於原審審理期間既未賠償被
    害人之損害，且未能具體指摘原審判決未予宣告緩刑有何違
    背法令之情事，進而請求撤銷原判決，尚屬無據，其上訴應
    予駁回。
五、惟查，本件被告因一時輕率失慮，致犯本件之罪，事後已坦
    承犯行、態度良好，且被告前未曾受有期徒刑以上刑之宣告
    ，有臺灣高等法院被告前案紀錄表在卷可稽，又其於上訴於
    本院後，如數賠償被害人甲○○1 萬2,345 元之損失，有97
    年4 月25日郵政跨行匯款申請單1 紙附卷可憑，本院斟酌上
    開各情，認被告經本次科刑教訓，當知警惕，應無再犯之虞
    ，因認本件所宣告之刑以暫不執行為適當，爰依刑法第74
    條第1 項第1 款規定宣告被告緩刑2 年，以啟自新。
六、又臺灣士林地方法院檢察署檢察官移送併案審理之被告出售
    上開新光商業銀行士林分行帳號之存摺、提款卡（含密碼）
    予林大為再轉交「劉先生」所屬之詐欺集團成員使用，藉以
    幫助詐騙集團以詐術使被害人甲○○陷於錯誤，而匯款至該
    帳戶之犯行，與本案起訴經論罪部分，屬事實上之同一案件
    關係，為起訴效力所及，本院自得併予審究，附此敘明。
據上論斷，依刑事訴訟法第455 條之1 第1 項、第3 項、第368
條，刑法第74條第1 項第1 款，判決如主文。
本案經檢察官余秉甄到庭執行職務。
中    華    民    國    97    年    4     月    30    日
                  刑事第六庭審判長法  官  楊得君
                                  法  官  莊明達
                                  法  官  許永煌
以上正本證明與原本無異。
本件不得上訴。
                                  書記官  陳淑琪
中    華    民    國    97    年    4     月    30    日
附錄本案論罪科刑法條全文：
刑法第339條第1項
意圖為自己或第三人不法之所有，以詐術使人將本人或第三人之
物交付者，處5 年以下有期徒刑、拘役或科或併科1 千元以下罰
金。


司法院資訊處製作；財團法人民間司法改革基金會備份。
